臺灣彰化地方法院刑事判決
110年度交訴字第27號
公  訴  人  臺灣彰化地方檢察署檢察官
被      告  許展榮



                    指定送達地址：新北市○○區○○路000                        號0樓
指定辯護人  趙璧成律師
上列被告因過失致死案件，經檢察官提起公訴（110年度偵字第1
640號），本院判決如下：
    主  文
許展榮犯服用毒品致不能安全駕駛動力交通工具而駕駛因而致人
於死罪，累犯，處有期徒刑伍年。
    事  實
一、許展榮於民國109年9月23日下午5時許至6時許間，在其位於
    彰化縣○○鄉○○村○○路000巷00號住處，以將第二級毒品甲基
    安非他命置於玻璃球內燒烤吸食其煙霧之方式，施用甲基安
    非他命1次(所涉施用毒品犯行，業經本院裁定送觀察、勒戒
    後，認無繼續施用毒品之傾向釋放出所，並經臺灣彰化地方
    檢察署檢察官以109年度偵字第1490號為不起訴處分確定)。
    許展榮無適當之駕駛執照，又依先前多次施用毒品經驗，知
    悉施用第二級毒品甲基安非他命將產生情緒及活動力亢進、
    運動失調及幻覺、幻聽妄想等精神症狀，是於施用上開毒品
    後，對於周遭事物之辨識、注意及控車能力均較平常狀況薄
    弱，足以影響安全駕駛之能力，竟仍於施用毒品後，猶處於
    該等毒品藥性作用之際而不能安全駕駛之狀態下，其主觀上
    雖無致人於死亡之故意，然於客觀上尚能預見施用毒品後駕
    駛自用小客車上路，可能因不能安全駕駛車輛肇事致他人死
    亡之結果，仍於109年9月24日晚上10時50分許，駕駛車牌號
    碼000-0000號自用小客車，沿彰化縣溪湖鎮彰水路1段由南
    往北方向行駛，途經彰水路1段805號附近，原應注意車前狀
    況，隨時採取必要之安全措施，且該路段速限為70公里並屬
    設有閃光黃燈之交岔路口，車輛應減速通過，貿然以時速逾
    100公里之速度疾駛。適有DANG VAN HUNG(中譯名：鄧文雄)
    酒後騎乘電動自行車，行駛於同向之內側車道。許展榮因疏
    未注意車前狀況，而高速撞擊鄧文雄之車輛後方，鄧文雄因
    此受有顱顏創傷合併顱內出血、多發擦挫傷之傷害，雖經送
    醫急救，仍於同年月25日凌晨1時12分許，因創傷性休克不
    治死亡。嗣經警於翌日（25日）上午8時47分許徵得許展榮
    同意採尿送驗，結果呈安非他命類陽性反應（安非他命:120
    2ng/ml 、甲基安非他命:8583ng/ml），而悉上情。
二、案經臺灣彰化地方檢察署檢察官自動檢舉偵查起訴。
    理  由
一、以下本案所引用被告以外之人於審判外之言詞或書面陳述，
    而不符合刑事訴訟法第159 條之1 至第159 條之4 之規定者
    ，均經本院於審理時當庭直接提示而為合法之調查，檢察官
    、被告及辯護人均不爭執其證據能力，本院審酌前開證據作
    成或取得之情況，並無非法或不當取證之情事，亦無顯不可
    信之狀況，故認為適當而均得作為證據。是前開證據，依刑
    事訴訟法第159 條之5 之規定，皆具有證據能力，先予敘明
    。
二、上開犯罪事實，業據被告於本院審理中坦承不諱（見本院卷
    ㈡第280頁），並有證人阮氏容於警詢、偵訊中及證人鄭國達
    於偵訊中之證述（見他卷第31至33、117至121、153至155頁
    ）在卷可稽，復有彰化縣警察局溪湖分局處理相驗案件初步
    調查報告表暨報驗書、110報案紀錄單、衛生福利部彰化醫
    院司法相驗病歷摘要、臺灣彰化地方檢察署相驗筆錄、相驗
    屍體證明書、死亡證明書及檢驗報告書、相驗照片、道路交
    通事故現場圖、道路交通事故調查報告表㈠、㈡-1、現場照片
    、監視器翻拍畫面、證號查詢汽車駕駛人資料、車號查詢汽
    車駕駛人資料、彰化縣警察局舉發違反道路交通管理事件通
    知單、交通部公路總局臺中區監理所109年11月26日彰鑑字
    第1090310986函暨所附彰化縣區車輛行車事故鑑定會彰化縣
    區0000000○○○○○○○○○○○路○○000○0○00○路○○○0000000000號函
    暨所附交通部公路總局車輛行車事故鑑定覆議會0000000案
    覆議意見書、立人醫事檢驗所濫用藥物尿液檢驗報告、法務
    部法醫研究所111年1月4日法醫理字第11000257850號函暨所
    附105年12月2日法醫理字第10500056540號函、111年4月11
    日法醫理字第11100206430號函暨所附臺灣地區影響精神物
    質減損駕駛能力評估文章，以及衛生福利部食品藥物管理署
    111年1月5日FDA管字第1109503441號函暨所附前行政院衛生
    署管制藥品管理局89年7月28日管宣字第86697號函等（見他
    卷第3、19、37、45至91、99至101、115、123、140至149、
    191、201至207、243至247頁，本院卷㈠第203、301至310頁
    、卷㈡第23至78頁）在卷可稽，足認被告前揭任意性自白與
    事實相符。從而，本案事證明確，被告前開犯行，堪以認定
    ，應予依法論科。
三、論罪科刑：
  ㈠新舊法比較：被告為本案犯行後，刑法第185條之3關於酒駕
    不能安全駕駛動力交通工具罪之規定，已於111年1月28日修
    正公布而於同年月30日生效。修正後刑法第185條之3 第2項
    前段規定，駕駛動力交通工具而有吐氣所含酒精濃度每公升
    0.25毫克或血液中酒精濃度達0.05％以上之情形致人死亡者
    ，法定刑由「3年以上10年以下有期徒刑」，修正為「3年以
    上10年以下有期徒刑，得併科200萬元以下罰金」即增訂得
    併科罰金規定。經比較新舊法結果，修正前規定對被告較為
    有利，依刑法第2條第1項規定，應適用行為時之法律即修正
    前刑法第185條之3第2項前段之規定論處。
  ㈡查甲基安非他命、安非他命在血中測得並限制影響駕駛能力
    的濃度相對較高（分別達200、600ng/ml）。主要考量在低
    血中濃度下可產生強烈自信、精神洋溢非凡之駕駛能力，但
    在高濃度或長時間駕駛過程，則會引起倦怠、混亂之行為，
    致不能安全駕駛之結果，有上開法醫研究所函暨所附臺灣地
    區影響精神物質減損駕駛能力評估文章可參；足徵行為人於
    服用甲基安非他命後駕車，恐因毒品效用發作，致有不能安
    全駕駛車輛等情。而依被告之臺灣高等法院被告前案紀錄表
    所示，其有長年施用毒品記錄，對上情自應有所了解。再依
    被告於案發後經警採尿送驗，其尿液檢體呈現安非他命類陽
    性反應（安非他命：1202ng/ml、甲基安非他命：8583ng/ml
    ），超出前開血液中限制濃度之600ng/ml、200ng/ml，依前
    揭卷附文章所載，可認依一般客觀情形判斷，常人若施用甲
    基安非他命達上開尿液濃度，已達不能安全駕駛之狀態，堪
    以認定。
  ㈢按刑法第185條之3第2項規定，係採取加重結果犯之立法例，
    將施用毒品後駕車肇事致人於死、致重傷列為獨立規範構成
    要件，對此情形處以較高刑責。其係結合施用毒品後不能安
    全駕駛動力交通工具而駕駛罪及過失致死或過失致重傷罪之
    構成要件，以行為人對於施用毒品後駕車之基本行為有故意
    ，對於致人於死、致受重傷之加重結果部分有過失，始令負
    該加重結果之責，於實體法上給予實質上一罪之評價。此種
    情形在外觀上雖觸犯數罪名，惟加重結果犯之刑罰權既屬單
    一，不僅在訴訟法上無從分割，在實體法上亦無從割裂適用
    法律，祇須論以刑法第185條之3第2項之罪，不生競合之問
    題；倘行為人因施用毒品後不能安全駕駛動力交通工具並同
    時因而致人於死亡，應僅論以不能安全駕駛動力交通工具因
    而致人於死之罪，毋庸再贅論以刑法第185條之3第1項之罪
    。
  ㈣按道路交通管理處罰條例第86條第1項規定係就刑法上過失致
    人死傷罪之基本犯罪類型，對於行為人為汽車駕駛人，於從
    事駕駛之特定行為（無照駕車、酒醉或施用毒品駕車、未依
    規定禮讓行人通行），因而致人死傷之特殊要件予以加重處
    罰，已就上述刑法各罪犯罪類型變更之個別犯罪行為予以加
    重，而成另一獨立之罪名，性質上固屬刑法分則加重；惟按
    上開數種加重事項既規定於同一條項內，縱行為人同時有數
    種加重情形，亦僅能依該規定加重1次，不得再遞予加重其
    刑。再者，刑法第185條之3第2項既已就行為人服用毒品後
    駕車致人於死、致重傷之情形設有特別處罰規定，實質上已
    將此特別情狀予以評價在內而加重處罰，當無再依上開規定
    加重其刑之餘地。而刑法增列第185條之3第2項加重結果犯
    後，並未將服用毒品後駕車自上開加重其刑之規定中刪除，
    自難認立法者有意將此加重事項與其他加重事項予以區別，
    故倘行為人犯刑法第185條之3第2項之罪而併有無照駕車等
    情形，如再予加重，亦無異於重複加重，而為雙重評價過度
    處罰。故於增訂刑法第185條之3第2項後，如行為人另有無
    照駕車等情形時，即無再依道路交通管理處罰條例第86條第
    1項加重其刑之餘地（臺灣高等法院暨所屬法院105年度法律
    座談會刑事類提案第33號問題討論意見、最高法院103年度
    臺上字第3473號判決意旨參照）。本案被告所犯刑法第185
    條之3第1項第3款、第2項前段之罪，雖併有無照駕駛之情形
    ，惟依上開說明，此部分毋庸再依道路交通管理處罰條例第
    86條第1項規定加重其刑，附此敘明。
  ㈤是核被告所為，係犯修正前之刑法第185條之3第1項第3款、
    第2項前段之服用毒品致不能安全駕駛動力交通工具而駕駛
    因而致人於死罪。原起訴書係記載被告所為係犯刑法第276
    條之過失傷害罪，而此部分已經公訴人以111年度蒞字第258
    9號補充理由書（見本院卷㈡第151至152頁），更正為刑法第
    185條之3第2項前段之駕駛動力交通工具而服用毒品，致不
    能安全駕駛，因而致人於死罪，並經本院當庭告知被告，予
    以辨明之機會，本院自無庸變更起訴法條，附此敘明。
  ㈥被告前因施用毒品案件，經本院以107年度簡字第1716號判決
    處有期徒刑6月確定，再因施用毒品案件，經臺灣嘉義地方
    法院以107年度朴簡字第495號判決處有期徒刑3月確定，嗣
    該2案再經臺灣嘉義地方法院以108年度聲字第9號裁定定應
    執行刑有期徒刑7月確定，與前案殘刑有期徒刑6月又28日接
    續執行，甫於108年10月2日縮刑期滿執行完畢等情，已經被
    告於本院審理時供述明確（見本院卷㈡第289頁），並有其之
    臺灣高等法院被告前案紀錄表、臺灣彰化地方檢察署刑案資
    料查註紀錄表附卷可參，其於受徒刑之執行完畢後，於5年
    內故意再犯本案有期徒刑以上前述之罪，應依刑法第47條第
    1項規定，論以累犯；本院審酌被告前案經法院判決有罪確
    定，並於上開刑事案件執行完畢後，5年內再犯本案，足認
    其刑罰反應力薄弱等一切情狀後，認本件被告依累犯加重最
    低法定本刑部分，應無過苛之處，依大法官會議釋字第775
    號解釋意旨裁量結果，認應加重本件法定刑。
  ㈦按刑法第62條所謂自首，祇以犯人在犯罪未發覺之前，向該
    管公務員申告犯罪事實，而受裁判為已足，並不以使用「自
    首」字樣或言明「自首」並「願受裁判」為必要（最高法院
    63年度臺上字第1101號判決意旨參照）。經查，被告於肇事
    後，員警至現場處理事故時，被告在場，並坦承肇事乙節，
    有彰化縣警察局道路交通事故肇事人自首情形紀錄表（見他
    卷第41頁）在卷可參，足認被告於肇事後，偵查犯罪之員警
    未發覺犯罪行為人前承認其為肇事者，依前揭判決意旨，被
    告顯已符合自首要件，爰依刑法第62條前段之規定減輕其刑
    ，並依法先加後減之。
　㈧爰以行為人之責任為基礎，審酌被告知悉施用第二級毒品甲
    基安非他命將產生情緒及活動力亢進、運動失調及幻覺、幻
    聽妄想等精神症狀，竟在服用毒品致不能安全駕駛之狀態下
    ，駕車上路高速疾駛，罔顧用路人公眾之安全，造成被害人
    死亡之嚴重結果，亦使被害人家屬悲痛不已，被告犯罪所生
    之損害程度非輕；並衡酌被告犯後坦承犯行，然迄今未能與
    被害人家屬達成和解或彌補其等損害之犯後態度，暨其犯罪
    之動機、目的、手段、素行、智識程度及生活狀況等一切情
    狀，量處如主文所示之刑，以資儆懲。　
據上論斷，應依刑事訴訟法第299條第1項前段，判決如主文。
中　　華　　民　　國　　111 　年　　12　　月　　13　　日
                  刑事第四庭    審判長法官  余仕明
                                法      官  許家偉  
                                法      官  林怡君  
以上正本證明與原本無異。
如不服本判決應於收受判決後20日內向本院提出上訴書狀，並應
敘述具體理由。其未敘述上訴理由者，應於上訴期間屆滿後20日
內向本院補提理由書(均須按他造當事人之人數附繕本)「切勿逕
送上級法院」。
告訴人或被害人如對本判決不服者，應具備理由請求檢察官上訴
，其上訴期間之計算係以檢察官收受判決正本之日期為準。
中　　華　　民　　國　　111 　年　　12　　月　　13　　日
                                書  記  官  馬竹君
附錄本案論罪科刑法條：
修正前刑法第185條之3
駕駛動力交通工具而有下列情形之一者，處二年以下有期徒刑，
得併科二十萬元以下罰金：
一、吐氣所含酒精濃度達每公升零點二五毫克或血液中酒精濃度
    達百分之零點零五以上。
二、有前款以外之其他情事足認服用酒類或其他相類之物，致不
    能安全駕駛。
三、服用毒品、麻醉藥品或其他相類之物，致不能安全駕駛。
因而致人於死者，處三年以上十年以下有期徒刑；致重傷者，處
一年以上七年以下有期徒刑。
曾犯本條或陸海空軍刑法第五十四條之罪，經有罪判決確定或經
緩起訴處分確定，於五年內再犯第一項之罪因而致人於死者，處
無期徒刑或五年以上有期徒刑；致重傷者，處三年以上十年以下
有期徒刑。